【裁判字號】    98,抗,1052
【裁判日期】    980626
【裁判案由】    假扣押
【裁判全文】
臺灣高等法院民事裁定                  98年度抗字第1052號
抗  告  人  甲○○
            乙○○
            丙○○
上列抗告人因與相對人國泰人壽保險股份有限公司間假扣押事件
，對於中華民國98年4月29日臺灣桃園地方法院98年度裁全字第
1605號所為裁定提起抗告，本院裁定如左：
    主  文                                                                                                                                               N
抗告駁回。
抗告費用由抗告人負擔。
    理  由                                                                                                                                               N
一、本件相對人聲請意旨略以：侯胡麗紅分別於民國（下同）83
    年11月7日、83年11月16日邀同抗告人之被繼承人侯順興向
    伊借用新臺幣（下同）300萬元、80萬元，借款期限至86年
    11月7日、103年11月7日止，約定分期攤還本金及利息，如
    未按期攤還本息時，即喪失期限利益，應立即清償。詎侯胡
    麗紅自86年5月9日起未依約清償本息，經伊實行抵押權受償
    部分本息，尚欠本金74萬1,935元。因侯順興已於91年12月
    28日死亡，抗告人未拋棄繼承或限定繼承，為免抗告人脫產
    致日後有不能強制執行或甚難執行之虞，願供擔保以補釋明
    之不足，爰聲請就相對人所有財產，於60萬元之範圍內予以
    假扣押等語。
二、原法院則以：相對人就其主張之請求及假扣押原因，除已提
    出擔保借據等件外，復據陳明願供擔保以補釋明之不足，其
    聲請假扣押應予照准。
三、抗告意旨略以：伊等僅就侯順興之債務，以因繼承所得遺產
    為限，負清償責任，此觀民法第1148條第2項於98年6月10日
    修正增訂第2項之規定即明。又民法繼承編施行法第1條之3
    亦規定繼承在民法繼承編於98年5月22日修正施行前開始，
    繼承人對於繼承開始以前已發生代負履行責任之保證契約債
    務，由其繼續履行債務顯失公平者，以所得遺產為限，負清
    償責任，原裁定顯屬不當，為此請求廢棄原裁定等語。
四、按債權人就金錢請求或得易為金錢請求之請求，欲保全強制
    執行者，得聲請假扣押：又請求及假扣押之原因，應釋明之
    ：前項釋明如有不足，而債權人陳明願供擔保或法院認為適
    當者，法院得定相當之擔保，命供擔保後為假扣押：民事訴
    訟法第522條第1項及第526條第1項、第2項分別定有明文。
五、經查，相對人主張抗告人之被繼承人對其負有保證債務，經
    其實行抵押權受償部分本息後，尚欠本金74萬1,935元之金
    錢請求，業據提出擔保放款借據2紙、分配表1件為證（見原
    法院卷第4至7頁），已就請求之原因釋明。又抗告人之被繼
    承人侯順興死亡後，抗告人雖未聲明拋棄繼承或限定繼承，
    惟迄未清償侯順興之債務，則衡諸常情，抗告人脫產圖免強
    制執行，確屬可能，縱認相對人釋明有所不足，惟其既陳明
    願供擔保以代釋明，本院認足補其釋明之欠缺，其聲請假扣
    押自應准許。從而，原裁定命相對人供擔保後得為假扣押，
    核無不合。抗告意旨雖以民法第1148條第2項及民法繼承編
    施行法第1條之3第2項於98年6月10日修正，其等僅就遺產範
    圍內負清償之責云云。惟查民法第1148條第2項於98年6月10
    日修正繼承改採當然限定繼承之規定，因侯順興係於91年12
    月28日即死亡，依民法繼承編施行法第1條之3第1項之規定
    ，尚無適用之餘地；另民法繼承編施行法第1條之3第2項於
    98年6月10日固增訂關於繼承在98年5月22日修正施行前開始
    ，繼承人對於繼承開始以前已發生代負履行責任之保證契約
    債務，由其繼續履行債務顯失公平者，以所得遺產為限，負
    清償責任，惟因抗告人繼續履行債務是否確實顯失公平，係
    屬實體問題，非假扣押之保全程序所得審認，抗告意旨以此
    指摘原裁定不當，求予廢棄，為無理由，應予駁回。
據上論結，本件抗告為無理由，爰裁定如主文。
中    華    民    國    98    年    6     月    26    日
                    民事第十三庭
                        審判長法  官  黃騰耀
                              法  官  楊絮雲
                              法  官  周舒雁
正本係照原本作成。
不得再抗告。
中    華    民    國    98    年    6     月    26    日
                              書記官  秦仲芳


司法院資訊處製作；財團法人民間司法改革基金會備份。
